【裁判字號】    91,抗,883
【裁判日期】    920429
【裁判案由】    沒入保證金
【裁判全文】
臺灣高等法院臺中分院刑事裁定                      九十一年度抗字第八八三號
    抗  告  人
    即  被  告  乙○○
    具  保  人  甲○○
右抗告人因被告重利等案件，不服台灣台中地方法院中華民國九十一年十月三十一日
所為之沒人保證金裁定（民國九十一年度訴字第一○三二號），提起抗告，本院裁定
如左：
    主  文
原裁定撤銷。
    理  由
一、抗告意旨略以：抗告人於九十一年七月二十五日前往原審法院陳報居所變更事宜
    ，嗣原審法院九十一年八月二日、同年月二十二日等前後三次送達本案之訴訟文
    書，均因居住之集合式住宅管理員疏失，率以無此人為由拒絕收受，致郵務送達
    概以遷移不明退回，嗣於九十一年十一月十一日由新任管理員處收受沒人保證金
    裁定後始知事態嚴重，並於隔日前往原審法院了解事實後，知悉係前任管理員疏
    失所致，抗告人無逃匿或拒絕收受訴訟文書意圖，與刑事訴訟法第一百十八條第
    一項要件並不相符，爰請求撤銷原裁定等語。
二、按具保之被告逃匿者，應命具保人繳納指定之保證金額，並沒入之，不繳納者，
    強制執行，保證金已繳納者，沒入之，刑事訴訟法第一百十八條第一項定有明文
    ，是沒入具保人繳納之保證金，應以被告在逃匿中為其要件。本件原審法院九十
    一年度訴字第一０三二號訴訟文書之送達等情形：九十一年七月十八日之審理
    傳票送達起訴書所載之抗告人戶籍地台中市北屯區○○○街七十九之五號六樓，
    以無人收受退回。抗告人於九十一年七月二十五日以訴狀呈報其送達處所為：
    台中市○○區○○里○○路八十七巷八十二號二樓之十三。九十一年八月十五
    日審理傳票向抗告人呈報之新址，因遷移不明退回。九十一年九月十日之審理
    傳票分別向上開戶籍及呈報居所地送達，均以遷移不明退回。九十一年九月二
    十四日、同年十月十五日分別向具保人甲○○送達審理傳票，具保人亦未出庭。
    原審法院於九十一年十月三十一日為本件沒人保證金裁定。且本裁定於送達抗
    告人上開呈報地址後，為受僱人收受。原審法院於九十一年十月三十日分別以
    上開戶籍及居所地址簽發拘票拘提抗告人。警方分別於九十一年十一月十二日
    及同年月十四日報告稱：書記官通知稱抗告人已到案。抗告人嗣於九十一年十
    一月二十八日、同年十二月十二日、同年月二十四日之審理庭期均依期到庭等情
    ，業據本院調卷上開案卷審閱無訛，是依此種情形，原裁定法院於裁定沒入具保
    人所繳納之保證金時，抗告人是否在逃匿中，顯有可疑。抗告人抗告意旨以其並
    未逃匿為由，據以指摘原裁定不當，應為有理由，自應由本院將原裁定予以撤銷
    。
三、據上論斷，應依刑事訴訟法第四百十三條，裁定如主文。
中      華      民      國     九十二   年     四     月    二十九      日
                                   臺灣高等法院臺中分院刑事第四庭
                                         審判長法  官  洪  耀  宗
                                               法  官  江  德  千
                                               法  官  劉  登  俊
右正本證明與原本無異。
不得再抗告。
                                               書記官  鄧  智  惠
中      華      民      國    九十二     年      四       月    三十    日
                                                                        Ｆ


司法院資訊處製作；財團法人民間司法改革基金會備份。
